臺灣彰化地方法院交通事件裁定　　　　100年度交聲字第353號
原處分機關
即移送機關　交通部公路總局臺中區監理所彰化監理站
異　議　人
即受處分人　蕭西君
上列受處分人因違反道路交通管理處罰條例案件，對於交通部公
路總局臺中區監理所彰化監理站民國100年2月9日所為之處分（
彰監四字第裁64-GF0000000號裁決書），聲明異議，本院裁定如
下：
    主  文
異議駁回。
    理  由
一、原處分意旨略以：異議人即受處分人蕭西君於民國99年6月9
    日下午5時40分許，騎乘車牌號碼675-EKK號重型機車，在臺
    中市○○路與長安路口，因有「不依標誌、標線、號誌指示
    行駛」之違規事由，經警當場掣單舉發，惟因警察單位傳檔
    有誤致無法查詢到本件違規，受處分人無法遵期繳納罰鍰，
    原處分機關乃依道路交通管理處罰條例第48條第1項第2款規
    定之最低額罰鍰裁處罰鍰新臺幣（下同）600元，並依同條
    例63條第1項第1款記違規點數1點（受處分人已繳納罰鍰結
    案），無損於異議人之權益等語。
二、聲明異議意旨略以：異議人於99年6 月間，因交通違規遭罰
    鍰處分後，即於規定時間內，前往三處便利商店欲繳納罰鍰
    ，卻都查無違規單號，經請求警察單位協助，仍找不到違規
    單號，致認為該份罰單若非有瑕疵，便是警員放棄舉發，故
    伊人未再追查罰單狀況。孰料，事隔半年後，即100 年2 月
    初，突然接獲加重處罰之裁決書，伊致電詢問彰化監理站，
    仍答覆找不到這一筆違規單號，最後經監理站人員深入查詢
    後，才把狀況回電給伊。異議人認為整個過程，應歸究於行
    政單位的疏失，卻要伊承擔疏失的結果（加重裁罰），顯失
    公平。另異議人現居於臺北市，為何將該裁決書寄到異議人
    之戶籍地臺中市，此不僅讓獨居的高齡婆婆為急於收件而受
    傷，更讓伊深受困擾。且異議人的婆婆識字不多，並不能理
    解信件內容，其收到信件並不等於伊收到，在此情況之下，
    民眾對於罰單根本毫不知情，怎能回應，且提出異議期間僅
    短短20日，一般人若非即時收到，豈能在期間內提出加重裁
    罰之異議。另這次行政疏失，造成異議人生活和人際關係莫
    大的困擾，故請求行政單位賠償異議人為此事所花費的長途
    電話、交通費．．．及所生的精神創傷等費用共計1,200 元
    等語，爰為此請求賠償及聲明異議。
三、按汽車駕駛人轉彎時，不依標誌、標線、號誌之指示者，處
    新臺幣600元以上1,800元以下罰鍰，道路交通管理處罰條例
    第48條第1項第2款定有明文。又汽車駕駛人違反道路交通管
    理處罰條例第48條者，除依原條款處罰鍰外，並予記違規點
    數1 點，同條例第63條第1 項第1 款，亦有規定。另按道路
    交通管理處罰條例所稱之汽車，係指在道路上以原動機行駛
    之車輛，包括機車在內。
四、經查：
(一)、本件受處分人於99年6 月9 日下午5 時40分許，騎乘車牌號
    碼675-EKK 號重型機車，行經臺中市○○路與長安路口，因
    有不依標誌、標線、號誌指示行駛之違規事實，經臺中市警
    察局第六分局何安派出所員警以中市警交字第GF0000 000號
    舉發違反道路交通管理事件通知單依法舉發，嗣並由交通部
    公路總局臺中區監理所彰化監理站以彰監四字第裁64-GF000
    0000號裁決書裁處等情，有上開舉發違反道路交通管理事件
    通知單及交通部公路總局臺中區監理所彰化監理站違反道路
    交通管理事件裁決書各1 紙在卷可稽，受處分人對此違規事
    實並不爭執，此部分違規行為堪以認定。
(二)、受處分人雖以前詞置辯，惟參諸「違反道路交通管理事件統
    一裁罰基準及處理細則」第2 條第2 項之違反道路交通管理
    事件統一裁罰基準表，以及同處理細則第41條、第44條等規
    定可知違反道路交通管理事件之裁罰基準，係以當事人收到
    舉發通知單後，有無自動繳納罰鍰及應到案日期到案與否，
    為認定裁決罰鍰數額之基礎，故行為人有無於期限內自動繳
    納罰鍰與到案與否，對於行為人究應處以較低額或較高額之
    罰鍰，原具有相當之決定性。另因違反道路交通管理事件之
    處罰為一行政秩序罰，其對於違規行為人所為之處罰，顯然
    影響行為人之權利義務，性質上為負擔之行政處分，是其應
    有行政法基本原則之要求，即行政行為應遵循公正、公開與
    民主之程序，確保依法行政原則，以保障人民權益，增進人
    民對行政之信賴，此亦為行政程序法第1 條開宗明義所揭示
    ，故為保障違反道路交通管理事件行為人之權益，舉發單位
    應於舉發通知單上，詳為記載「應到案日期」及「應到案處
    所」，以利行為人得遵期自動繳納罰鍰，或到案對其違規行
    為為陳述或爭執。本件警員依法舉發後，因行政單位傳檔有
    瑕疵，致異議人無從依據該舉發通知單之記載，遵期自動繳
    納較低額之罰鍰，原處分機關經審查後，已從寬予按最低額
    罰鍰裁處異議人600 元，異議人並未喪失於法定期限自動繳
    納最低額罰鍰之利益，是以原處分並無不當。
五、綜合上情，受處分人於上揭時、地，有不依標誌、標線、號
    誌行駛之違規事實，是原處分機關依道路交通管理處罰條例
    第48條第1 項第2 款及第63條第1 項第1 款規定，裁處受處
    分人最低罰鍰600 元，並記違規點數1 點，核無不當，受處
    分人本件異議為無理由，應予駁回。
據上論斷，應依道路交通管理處罰條例第87條第2項、道路交通
事件處理辦法第18條，裁定如主文。
中    華    民    國  100     年    5     月    24    日
                  交通法庭            法  官  黃玉齡
以上正本證明與原本無異。
如不服本裁定，應於裁定送達後5日內向本院提出抗告狀 (須附
繕本 )。
中    華    民    國  100     年    5     月    24    日
                                      書記官  黃鏽金